【裁判字號】    95,重上更(三),8
【裁判日期】    950612
【裁判案由】    違反毒品危害防制條例
【裁判全文】
臺灣高等法院高雄分院刑事判決     95年度重上更(三)字第8號
上  訴  人
即  被  告  丙○○
選任辯護人  柯尊仁  律師
上列上訴人因違反毒品危害防制條例案件，不服臺灣高雄地方法
院87年度訴字第2644號中華民國90年7 月3 日第一審判決（起訴
案號：臺灣高雄地方法院檢察署87年度偵字第9669號），提起上
訴，判決後經最高法院第三次發回更審，本院判決如下：
    主  文
原判決關於丙○○部分撤銷。
丙○○共同連續販賣毒品，累犯，處有期徒刑拾伍年，褫奪公權
拾年。
扣案毒品海洛因陸包（合計淨重壹佰壹拾肆點玖肆公克）、沾有
海洛因殘渣之包裝（計重肆點壹肆公克）均沒收銷燬；扣案電子
秤壹台、呼叫器壹台（0000000000號）、傳呼機壹台（0000000
台號385 號）、空夾鏈袋貳包，均沒收。
    事  實
一、丙○○於民國（以下同）86年間曾犯賭博罪，經臺灣高雄地
    方法院判處有期徒刑6 月確定，於86年7 月10日易科罰金執
    行完畢，仍不知悔改，明知海洛因是毒品，不得非法持有、
    販賣，竟與丁○○（已判刑確定）共同基於販賣毒品海洛因
    牟利之犯意聯絡，並基於概括犯意，由丙○○以其所有之00
    00000000號呼叫器、及丁○○以其所有之0000000 台號385
    號傳呼機為聯絡工具，由丁○○出資新臺幣38萬元供為合夥
    資金，推由丙○○於87年4 月17日下午某時，在不詳地點，
    向一年籍姓名不詳之人購入約9 兩重之毒品海洛因，丙○○
    購入上開毒品海洛因後即交予丁○○銷售，而丁○○亦自某
    不知商店購買供秤量毒品海洛因重量用之電子秤1 台、分裝
    毒品海洛因用之空夾鏈袋2 包。丁○○取得上開毒品海洛因
    後，即於同年月17日至18日間，以供為樣品為名，實則係有
    償出售之意，在高雄市○○路「三華飯店」遊藝場內，將上
    開毒品海洛因中之3 包，以不詳價格販賣予甲○○，惟甲○○尚未給付價金。丁○○又於同年月18日，再將其餘已分裝
    為6 包之毒品海洛因，及其所購得之上開電子秤1 台、空夾
    鏈袋2 包，藏放在高雄市○○區○○街30巷6 號房屋旁草叢
    內，伺機出售。嗣於87年4 月23日下午7 時30分許，經警在
    高雄縣鳳山市澄清湖大門口前，先查獲甲○○持有上開購自
    丁○○而已摻加其他物質施用所餘之毒品海洛因3 包（合計
    淨重4.28公克，沾有海洛因殘渣之包裝重0.9 公克，純度42
    .38% ， 純質淨重1.81公克），甲○○供稱毒品海洛因來源
    係購自丙○○、丁○○後，甲○○乃應警員之要求，與丙○○以0000000000號呼叫器聯絡，向丙○○佯稱欲再以12萬5
    千元之價格購買毒品海洛因1 兩，而丙○○當時適與丁○○
    在高雄市○○路、和平路口之「清靜地茶館」泡茶，丙○○
    乃回覆稱將會有一名年輕人（指丁○○）前往高雄市○○路
    、和平路口與甲○○接洽，甲○○乃於同日下午9 時40分許
    ，駕駛車牌號碼S7-9878 號自用小客車搭載便衣警員抵達高
    雄市○○路、和平路口，到達後，依丙○○指示前來之丁○○即坐上該小客車，由丁○○帶同甲○○、便衣警員前往高
    雄市○○區○○路、德山街口附近欲取貨，丁○○下車至上
    開德山街30巷6 號房屋旁之草叢內，取出毒品海洛因1 包（
    毛重38.4公克）放置在其左前褲袋內，擬於上車後交付甲○○，惟未及上車，即為尾隨下車之便衣警員當場查獲，並再
    自上開草叢內扣得毒品海洛因5 包（含丁○○身上之1 包，
    合計共6 包，淨重114.94公克，沾有海洛因殘渣之包裝重4.
    14公克，純度75.23%，純質淨重86.47 公克）、電子秤1 台
    、空夾鏈袋2 包，及自丁○○身上扣得其所有之0000000 台
    號385 號傳呼機1 台。再由甲○○依警員之指示，以給付購
    買毒品海洛因價款為由聯絡丙○○欲付款，而循線於同日下
    午10時40分許，在高雄市○○○路27號前查獲欲來取買賣毒
    品價款之丙○○，並扣得丙○○所有之0000000000號呼叫器
    1 台。
四、案經高雄市政府警察局楠梓分局移送臺灣高雄地方法院檢察
    署檢察官偵查起訴。
      理  由
甲、程序方面：
（一）上訴人即被告丙○○及辯護人均以証人丁○○87年4 月24
      日之警詢筆錄，係未依証人丁○○之陳述為真實記錄，而
      爭執証人丁○○警詢陳述之證據能力。經查証人丁○○接
      受警察機關詢問之時間，係刑事訴訟法第100 條之1 、第
      100 條之2 等條文於86年12月19日修正公布之後，而證人
      即負責製作共同被告丁○○警詢筆錄之員警林高論於本院
      前審證稱：「我調閱丁○○警詢筆錄，並沒有錄音帶的紀
      錄，已無法找到丁○○警詢錄音帶，雖然當時已修法，但
      警察機關並未強制規定要錄音」等語（見本院上更一卷第
      72頁），程序上雖略有瑕疵；惟證人即警員林高論亦於原
      審、本院前審分別證稱：「丁○○警詢筆錄是依丁○○之
      陳述記錄」、「當時是一對一製作丁○○的警詢筆錄，是
      邊問邊寫，內容是依照黃強所講的記載」等語在卷（見原
      審卷第84頁，本院上更二卷第116 頁），且依共同被告丁○○於本院前審陳稱：「（審判長問：警詢時是否可以自
      由陳述內容？）是的」、「（問：（檢察官問：警察當時
      有無把筆錄拿給你看？）有拿給我簽名而已」、「（檢察
      官問：警察有無說不讓你看？）沒有，但是他就說簽名這
      樣」等語（見本院上更一卷第81、82頁）等語，顯見証人
      丁○○未指陳其於警詢陳述有何違反其自由意志之處；又
      依証人丁○○警詢筆錄內容所載：「今日當場查獲有此事
      （指販賣毒品海洛因予甲○○被查獲事），另遊藝場內交
      易海洛因沒有此事」等語（見警卷第16頁），該警詢筆錄
      就証人丁○○否認犯行部分，亦詳加記載，顯非全然不利
      於被告丁○○；再者証人丁○○於87年4 月24日偵訊及原
      審羈押訊問時分別供稱：「（檢察官問：賣給甲○○多少
      次？）只有這1 次」、「（法官問：你賣毒品給甲○○否
      ？）因沒錢，只賣這一次而已」等語（見87偵9669號卷第
      48頁背面，87聲羈211 號卷第5 頁背面），亦與警詢筆錄
      內容相符。是綜上所述，証人丁○○於警察機關接受詢問
      ，固未錄音而略有瑕疵可指，惟証人丁○○並未具體指出
      其警詢陳述有何非出於自由意思之處，上訴人丙○○僅空
      言警詢筆錄記載內容不實，自非可信，應認共同被告丁○○警詢陳述具證據能力，上訴人丙○○及辯護人謂丁○○
      警詢陳述無證據能力云云，應非可採。
（二）証人丁○○於警詢之陳述係出於自由意思而為，具任意性
      ，且其陳述與警詢筆錄內容記載相同，業如前述。而証人
      丁○○與上訴人丙○○具共同被告身分，惟其業於本院前
      審以證人身分具結並接受交互詰問（見本院上更一卷第81
      、82頁以下），對上訴人丙○○行使對質、詰問之權利並
      無剝奪；雖其所證內容與警詢述雖不同，惟本院審酌：証
      人丁○○於警詢所供與甲○○於警詢所陳大致相符，又本
      件確為因甲○○之指述，始查獲上訴人丙○○與丁○○，
      甲○○於警詢所陳具有較可信之特別情況，爰依刑事訴訟
      法第159 條之2 規定，認証人丁○○警詢之陳述，得為認
      定上訴人丙○○本件犯罪事實有關之證據。
（三）証人甲○○業於本院上訴審、上更二審及本審以證人身分
      具結作證，並接受交互詰問（見本院上訴卷第78頁，本院
      上更二卷第82至87、120 、126 至128 頁及本院95年5 月
      15日審判律錄），對上訴人丙○○行使對質、詰問利權並
      無剝奪。又証人甲○○於本院上更二審證稱：「（檢察官
      問：你是否除了與『阿強』交易過，是否有包括丙○○？
      ）我在這個場合不方便講」、「（公設辯護人問：是否有
      向被告2 人買過毒品？）我於警詢、偵訊都有講過了，丁○○自己於警詢也承認是要買來賣的」等語（見本院上更
      二卷第127 頁），顯見甲○○於警詢、偵訊以後之陳述，
      與警詢或偵訊所述有不同之處（即就上訴人與丁○○2 人
      是否有販賣毒品海洛因之重要事項所為之陳述），確有遭
      受外界干擾而受污染或承受壓力才異之可能。又甲○○於
      警詢、偵訊、原審以同案被告身分所為陳述，時間均在92
      年9 月1 日刑事訴訟法新制實施之前，依刑事訴訟法施行
      法第7 條之3 規定，已依法定程序進之訴訟程序，其效力
      自不應受影響。又証人甲○○於為87年4 月23日下午7 時
      30分許警查獲後，供出毒品來源，並依員警指示，與其所
      供毒品來源者聯絡，始於同日查獲上訴人丙○○及丁○○
      一節，業經證人即查獲本件之警員林高論、乙○○於本院
      前審陳述明確（見本院更二審卷第116 至125 頁），顯見
      甲○○於警詢所供海洛因來源確有其人。是綜上所述，甲○○於警詢中有關購買毒品海洛因之陳述，自具有較可信
      之特別情況，且為證明上訴人丙○○、丁○○犯罪事實存
      否所必要，依刑事訴訟法第159 條之2 規定，其警訊中之
      陳述自得為證據，上訴人丙○○及辯護人謂丁○○之警詢
      陳述無證據能力云云，亦非可採。
乙、實體方面：
一、訊之上訴人丙○○固坦承扣案之0000000000號呼叫器為其所
    有，及於87年4 月23日下午10時40分許，因與甲○○約定拿
    取現金事，為警在高雄市○○○路27號前查獲，惟矢口否認
    有共販賣毒品海洛因犯行，辯稱：我並未與丁○○共同販賣
    海洛因給甲○○，87年4 月23日晚上是我打電話給甲○○，
    向甲○○要回欠款，並不是甲○○打電話給我云云。惟查：
（一）証人即已判刑確定之丁○○於警詢中陳稱：「（問：你被
      查獲證物（扣案）來源為何？）答：該扣案證物（海洛因
      ）係我於本（4） 月17日下午許，我拿38萬元給丙○○，
      共同合夥購買9 兩重之海洛因，丙○○購買回來時，交給
      我藏放在被查獲起獲地」「（問：其餘扣案證物為何在德
      山街30巷6 號房屋旁之草叢內取獲？）答：是我於一星期
      前（大約4 月18日）將該證物拿至該處放置」「（問：被
      查獲扣案證物作何用途？）答：販售他人用，電子秤用來
      分裝秤重量用，空夾鏈袋作為分裝海洛因用」、「（問：
      另電子秤、空夾鏈袋何人所有？）均是我在某商店購得」
      「（問：扣案海洛因｛包括你身上搜出｝係何人所有？）
      答：我與丙○○共同所有（因我們合夥購買來）」等語在
      卷（見警卷第15頁）；証人丁○○雖於其後否認上開警詢
      所供海洛因6 包等物之來源，惟依丁○○其後於偵查中分
      別供稱：「海洛因是我叫一個『阿龍』的人買的」、「海
      洛因是向『阿龍』拿的，是他欠我錢，以東西來當抵押」
      等語（見87偵9669號卷第50、68頁），就扣案海洛因6 包
      究係委由「阿龍」購買，或係因「阿龍」欠款抵債，前後
      所供已有不同，且丁○○於原審又再分別供稱：「海洛因
      是『阿龍』向欠我38萬元，說一星期後還我50萬元，並以
      海洛因作抵押」「因為『阿龍』輸錢向我借38萬元，說將
      來要還40萬元」、「是一個叫『阿龍』的人欠我大約36萬
      元或26萬元，拿毒品給我作抵押的」等語（見原審卷第20
      5 、273 頁，原審卷第63頁），其就「阿龍」借款及將來
      清償之金額究為多少，前後所供亦有不符；又証人丁○○
      若確因「阿龍」為供抵債而持有扣案海洛因6 包，其自應
      保持該6 包海洛因之完整，以供日後全數歸還「阿龍」，
      豈有於本案查獲當時，欲將其中1 包數量高達毛重38.4公
      克之海洛因交付甲○○，或如其於本院前審所供：「在『
      阿龍』交付海洛因至被警查獲前，我有從中用塑膠吸管削
      尖鏟起2 匙的量來施用」等語之理（見本院上更二卷第54
      頁）；再者，本件除扣得海洛因6 包外，同一地尚扣得電
      子秤1 台及空夾鏈袋2 包，此為証人丁○○所不否認，而
      以價值不高之電子秤1 台及空夾鏈袋2 包同供為抵債之物
      品，顯與事理有違，足認証人丁○○上開扣案海洛因6 包
      等物為「阿龍」供抵債而交付之辯解，自不可信。至於証
      人丁○○另稱：「因為『阿龍』那包品質不好，如果甲○○給我的品質比較好，我會拿出來加一點東西還給『阿龍
      』」云云（見原審卷第206 頁），惟丁○○以此種繫於未
      來又不確定之之說詞，與事理大有違背，亦不足採。是証
      人丁○○於警詢中有關扣案海洛因6 包、電子秤1 台及空
      夾鏈袋2 包來源之供述，應認符於事實而可信，依刑事訴
      訟法第159 條之2 規定，其先前於警訊中之陳述自得採為
      証据，是該扣案海洛因6 包，為丁○○、丙○○為供販賣
      之用，而由証人丁○○出資，由上訴人丙○○所購入，扣
      案電子秤1 台及空夾鏈袋2 包，則為丁○○為供販賣海洛
      因之用所購入，並由丁○○將之藏放在上開德山街30巷6
      號房屋旁之草叢內，應可認定。
（二）証人甲○○於警詢中陳稱：「（問：丁○○共計與你交易
      ｛交貨海洛因｝多少次？）答：共計2 次，今（23）日這
      次及一星期前在六合路三華飯店遊藝場內交易」等語（見
      警卷第12頁），於本院前審又證稱：「我被查獲的3 包海
      洛因，是丁○○於被查獲前約一星期在六合路三華電動具
      店交給我的我丁○○拿海洛因給我以後，我通常都會加一
      點珍珠粉或糖下去」等語（見本院上更二卷第82、83頁）
      ，而上開証人丁○○遭扣案海洛因6 包之純度，恰高於證
      人甲○○持有之海洛因3 包之純度，有鑑定通知書可憑，
      顯見甲○○上開陳述，自非無稽，且甲○○於原審就其所
      謂「3 包海洛因是丁○○給我要作樣品的」等語（見原審
      卷第200 頁背面），經原審詳加訊問「作樣品」之意義，
      甲○○陳稱：「（問：你不是說沒錢買（指海洛因），還
      得向丁○○要來吃，那麼還扣到那麼多？）答：剛才講的
      意思不是說我沒有錢向丁○○買，是丁○○說他那裡正好
      有東西，我想那是不用錢的，我就答應說好，我幫忙問看
      看有沒有人要買，我的意思是那樣」、「（問：拿給你看
      ，叫你找買主？）答、他（指丁○○）也不是說叫我找買
      主，他沒這樣向我講」、「（問：他不會免費給你吧，是
      賣給你，或是叫你去找買主？）答：他沒有叫我去找買主
      ，我純粹也沒有跟他買」、「（問：那是送你吃嗎？）答
      ：他以為我會跟他買、「（問：就是要賣你嘛？）答：可
      能是這種心態」、「（問：給你試用，再賣你？）答：一
      般都有這種情形」、「（問：所以是賣你，你還沒有給他
      錢，先拿來試吃看看，結果就被抓了？）答：對啊，我是
      沒有給他錢」、「（問：丁○○說沒有拿4.8 公克海洛因
      給你？）答：有拿，如果他沒有拿給我，警察怎麼會查獲
      那些，我說的是事實」等語在卷（見原審卷第202 至204
      、207 背面、208 頁），顯見所謂「樣品」，實則係証人
      丁○○有意出售毒品海洛因，而甲○○亦有意於試吃後加
      以購買；又甲○○有施用毒品海洛因之習慣，亦有高雄市
      立凱旋醫院87年5 月1 日高市凱醫檢字第8288號煙毒尿液
      檢驗成績書、高雄市政府警察局楠梓分局嫌疑人尿液送驗
      姓名代碼對照表各1 紙在卷可稽（見87偵9669號卷第98、
      100 頁），而甲○○於為警獲時所持有經施用所餘之海洛
      因3 包，淨重仍高達4.28公克，業如前述，以毒品海洛因
      量少價高之情以觀，証人丁○○交付甲○○之海洛因3 包
      之量，顯已逾一般「樣品」之數量，足認証人丁○○於87
      年4 月17、18日間，將海洛因3 包交付甲○○，實係出於
      出售圖利之故意無訛，故甲○○於警詢中有關於87年4 月
      17、18日間在「三華飯店」遊藝場向証人丁○○購買毒品
      海洛因之供述，應認符於事實而可信，依刑事訴訟法第15
      9 條之2 規定，其先前於警訊中之陳述自得採為証据。是
      証人丁○○確有將由上訴人丙○○購入之海洛因中3 包，
      以「樣品」為名，實則係欲販賣為實，而出售予甲○○。
      至於甲○○另於原審陳稱：「丁○○於87年4 月中在六合
      路、復興路口拿過1 次3 公克海洛因給我」等語（見原審
      卷第62頁），實因「三華飯店」本即位在六合路、復興路
      附近，尚難認甲○○於原審之供述有何不實之處，尚難依
      此為上訴人丙○○有利之認定，併此說明。
（三）警方先於87年4 月23日下午7 時30分許，在高雄縣鳳山市
      澄清湖大門口前查獲持有海洛因3 包之甲○○，並依甲○○之供述，由甲○○與丙○○以0000000000號呼叫器聯絡
      ，佯稱欲以12萬5,000 元之價格購買毒品海洛因1 兩一節
      ，業經証人甲○○於警詢陳稱：「當天因吳育安指控我販
      售海洛因給他，吳育安帶同警方到澄清湖大門口前逮捕我
      ，當場於我車上查獲扣案海洛因及安非他命」等語（見警
      卷第12頁背面），於該証人甲○○本院上訴審陳稱：「（
      問：案發當天警方要你打電話向丙○○說欲購買海洛因1
      兩，約他出來交貨，之後被警察查獲？）答：是的」等語
      （見本院上訴審卷第78頁），於本院前審陳稱：「我在澄
      清湖那裡被抓，查獲時，警察就將我的皮包拿去，看我的
      電話號碼，打給丙○○，打通後拿給我接，約在那裡見面
      」等語在卷（見本院上更二卷第123 頁）；並經證人即警
      員林高論、乙○○分別於本院前審陳稱：「當天是吳育安
      帶我們到澄清湖大門那裡查獲甲○○，在甲○○駕駛的自
      小客裡有查到毒品，數量我不記得了，根據甲○○講毒品
      來源，由甲○○在車內打電話給丙○○，當時是用顯示型
      的B.B.Call，丙○○有回傳要到六合路與和平路口那裡等
      ，到那路口，在場的是丁○○，好像當時甲○○有說丙○○會叫另外一個年輕的人來，是甲○○被我們查到後，主
      動供出上游，要帶我們去那個地方交易」、「當天是先查
      查獲甲○○，然後再追查毒品來源，甲○○供稱是今天穿
      黑衣的被告丙○○，因當時甲○○說毒品來源是丙○○，
      所以我們知道甲○○當時聯絡的人是丙○○，我於地方法
      院作證時說甲○○是接洽一位叫『強仔』的人，是因為後
      來出來的是另一位叫丁○○的被告，甲○○是打電話給上
      盤，上盤是丙○○，但出來接洽的是丁○○」等語明確（
      見本院上更二卷第116 、117 、122 頁）；又依上訴人丙○○於警詢時陳稱：「我於23日下午9 時30分許，與丁○○及4 位朋友，在六合路、和平路口『清淨地茶館』泡茶
      」等語（見警卷第20頁），及証人丁○○於偵查時陳稱：
      「當時我是和丙○○到六合路去泡茶」等語（見87偵9669
      號第50頁），於時間及空間上，恰符合證人林高論上開「
      當時甲○○有說丙○○會叫另外一個年輕的人來」等語相
      符。顯見甲○○於87年4 月23日下午7 時30分許為警查獲
      後，依警員指示與丙○○以0000000000號呼叫器聯絡，佯
      稱欲以12萬5 千元之價格購買毒品海洛因1 兩，斯時上訴
      人丙○○與丁○○2 人恰在「清淨地茶館」泡茶，上訴人
      丙○○乃請証人丁○○出面與甲○○接洽出售海洛因事宜
      無訛。至於証人丁○○自偵訊起供稱：「查獲當天，甲○○是聯絡我」等語，甲○○於偵訊、原審或本院上訴審均
      供稱：「我是打給丁○○，不是丙○○」等語；惟甲○○
      於本院上訴審及本院上更二審另證稱係與上訴人丙○○聯
      絡，並依證人林高論、乙○○上開陳述內容觀之，再參酌
      上訴人丙○○於原審亦供稱：「23日當天7 、8 點，甲○○打電話給我說要還我錢，叫我到六合路去」等語（見原
      審卷第63頁），已與其於本院辯稱係其主動打電話給甲○○等語不同，然時間上卻與甲○○為警查獲之時間相近，
      及証人丁○○於警詢時供稱：「丙○○要我等『科仔』扣
      呼叫器，再與『科仔』見面，並帶他去拿海洛因」等語（
      見警卷第17頁背面，至於証人丁○○於警詢時稱：上開言
      語係丙○○於23日下午9 時30分許開車至六合路、和平路
      向我所交待云云，已與上訴人丙○○與丁○○2 人上開同
      在「清淨地茶館」之供述不符，自非可信，顯見証人丁○○及甲○○上開所為聯絡之人為証人丁○○之供述，與事
      實不符而不可信，自不得依此為上訴人丙○○有利認定。
      至於證人董群志、翁憲和於原審證述於87年4 月23日晚間
      與上訴人丙○○在一起等語（見原審卷(一)第82頁），惟與
      前述認定上訴人與丁○○2 人於87年4 月23日晚間係在一
      起泡茶並無矛盾，自亦不足依此為上訴人丙○○有利之證
      明，附此說明。
（四）証人丁○○與甲○○於87年4 月23日下午9 時40分許會面
      之目的，係為出售海洛因予甲○○一節，業經甲○○於警
      詢、偵訊、本院前審分別陳（證）稱：「丙○○叫我到六
      合路、和平路口找『阿強』，『阿強』就坐上我車，帶我
      到高雄市○○區○○路、德山街口，『阿強』下車，前往
      附近草堆取出海洛因」、「海洛因是向丁○○買的，昨天
      （指87年4 月23日）買的，買12萬5 千元，錢是先欠著」
      「一個警察搭我的車，到了六合路與和平路口，丁○○上
      車，丁○○與警察坐在後面，丁○○就叫我開車載他到民
      族路去，到了民族路的小巷子，丁○○就下車」、「（公
      設辯護人問：是否有向被告2 人買過毒品？）答：我於警
      詢、偵訊都有講過了，丁○○自己於警詢也承認是要買來
      賣的」等語在卷（見警卷第13頁背面，87偵9669號卷第48
      頁，本院上更二卷第84、127 頁）；又證人即便衣警員林
      高論亦於本院前審陳稱：「丙○○有回傳要我們到六合路
      與和平路口那裡等，到那路口在場的是丁○○，由丁○○
      帶我們到三民區○○街那裡，丁○○獨自下車去草堆旁取
      毒品，當場在丁○○的口袋查獲1 包毒品，我們又去草堆
      那裡查獲一些扣案的毒品及裝備、秤」等語（見本院上更
      二卷第116 頁）；又証人丁○○亦於警詢、偵訊、原審羈
      押訊問分別供稱：「今日當場查獲有此事（指販賣毒品海
      洛因予甲○○被查獲事）」、「（檢察官問：賣給甲○○
      多少次？）只有這一次」、「（法官問：你賣毒品給甲○○否？）因沒錢，只賣這一次而已」等語不諱（見警卷第
      16頁，87偵9669號卷第48頁背面，87聲羈211 號卷第5 頁
      背面）。足認証人丁○○確有依被告丙○○之指示，欲以
      12萬5 千元之價格出售海洛因1 兩予甲○○。
（五）証人丁○○為警查獲後，甲○○再依警員指示，以給付購
      買毒品價款為由聯絡上訴人丙○○，因而循線在高雄市○○○路27號前查獲上訴人丙○○等情，有証人甲○○於本
      院前審證稱：「（問：被查獲當天你是否有聯絡丙○○？
      ）有，是丁○○在三民區○○路口下車十幾分之後警察要
      我打電話給丙○○，騙他說要拿錢給他。我有打電話給丙○○，在電話裡我向丙○○說要找他，說要拿錢給他」等
      語明確（見本院上更二卷第85頁）；雖上訴人丙○○辯稱
      係其主動打電話向甲○○要其父之欠款云云，惟此不僅與
      其於原審供稱：「23日當天7 、8 點，甲○○打電話給我
      說要還我錢，叫我到六合路去」等語不符，業如前述，亦
      與甲○○上開證述不符，自不足採信，且參酌本件於查獲
      証人丁○○欲出售海洛因予甲○○後，上訴人丙○○隨即
      因與甲○○約定取款事宜，而為警查獲，顯見証人丁○○
      販賣海洛因與上訴人丙○○取款間，有密切之關連，足認
      上訴人丙○○與甲○○相約見面，係為取得証人丁○○販
      賣海洛因之價款無疑。至於甲○○於偵訊、原審分別陳稱
      ：「我沒有向丙○○買海洛因，是向丁○○買的」、「海
      洛因是我向丙○○買的，我沒有向丁○○買」等語（見87
      偵9669號卷第48頁背面、67頁、原審卷一第200 頁），及
      於本院本審審理時陳稱：沒有向丙○○買海洛因，是向丁○○買的等語（見95年5 月15日本院審判筆錄），其陳述
      雖前後反覆，惟對照甲○○稱未向証人丁○○購買海洛因
      之供述，係在証人丁○○亦在場之場合，及甲○○於本院
      前審證稱：「（檢察官問：你是否除了與『阿強』交易過
      ，是否有包括丙○○？）我在這個場合不方便講」等語，
      顯見甲○○對於為向何人購買海洛因之供述時，常因上訴
      人丙○○與丁○○是否在場，而影響之其陳述之內容，甲○○嗣後翻異謂沒有向丙○○買，是向丁○○買的云云，
      係甲○○嗣後翻異迴護之詞，不足採信，尚難依此為上訴
      人丙○○有利之認定。
（六）又甲○○於87年4 月23日下午7 時30分許被警查獲後，依
      警員指示由甲○○與丙○○以0000000000號呼叫器聯絡，
      佯稱欲以12萬5,000 元之價格購買毒品海洛因1 兩，斯時
      上訴人與丁○○2 人恰在「清淨地茶館」泡茶，上訴人丙○○乃當場請証人丁○○出面與甲○○接洽出售海洛因事
      宜，丙○○並回電要甲○○到六合路與和平路口那裡等，
      甲○○與便衣警察到那路口等到場的丁○○，再由丁○○
      帶甲○○及便衣警員到三民區○○街那裡，丁○○獨自下
      車去草堆旁取毒品，當場在丁○○的口袋查獲1 包毒品，
      警員接著又叫丁○○帶去草堆那裡查獲一些扣案的毒品及
      裝備、電子秤，已如前述，則上訴人丙○○確有參與販賣
      毒品予甲○○之行為，已十分明顯，証人丁○○於偵查中
      改稱：警訊時說是丙○○是因為我當時會怕，所以找一個
      人來分擔罪責云云（見偵查卷第50頁），及於原審陳稱：
      甲○○與丙○○比較熟，他說要拉一個人進來，將來打官
      司費用可以一起分擔云云（見原審卷一第58頁），於本院
      上訴審審理時陳稱：不是丙○○叫我交毒品給甲○○云云
      （見本院上訴審卷第76頁），此與前述丙○○顯有參與販
      賣毒品予甲○○之行為不符，係丁○○嗣後翻異迴護之詞
      ，不足採信，亦難依此為上訴人丙○○有利之認定。
（七）証人甲○○於87年4 月23日下午7 時30分許為警查獲時所
      持有而扣得之白色粉末3 包，經送法務部調查局鑑驗結果
      為海洛因（合計淨重4.28公克，沾有海洛因殘渣之包裝重
      0.9 公克，純度42.38%，純質淨重1.81公克），有該局編
      號第000000000 號鑑定通知書1 紙在卷可憑（見87偵9669
      號卷第101 頁）。又証人丁○○身上及高雄市○○區○○
      街30巷6 號房屋旁之草叢內，扣得之白粉6 包、電子秤1
      台及空夾鏈袋2 包，該扣案白粉6 包，經送法務部調查局
      鑑驗結果為海洛因（合計淨重114.94公克，沾有海洛因殘
      渣之包裝重4.14公克，純度75.23%，純質淨重86.47 公克
      ），亦有該局編號第000000000 號鑑定通知書1 紙在卷可
      憑（見87偵9669號卷第102 頁）。並有証人丁○○購買之
      電子秤1 台、空夾鏈袋2 包，及証人丁○○所有之000000
      0 台號385 號傳呼機1 台，上訴人丙○○所有之00000000
      00號呼叫器1 台扣案可資佐證。按毒品海洛因物稀價昂，
      且為政府所嚴予查緝之物，販賣毒品海洛因者，茍無利可
      圖，應無甘冒被供出來源或被檢警查緝法辦之危險而平價
      或低價販賣海洛因之理，故上訴人丙○○與丁○○販賣海
      洛因給甲○○，其取得之價格必較出售之價格低廉，或以
      同一價格販賣而減少毒品之份量，從中賺取買賣價差牟利
      ，上訴人丙○○與丁○○有營利之意圖甚明。綜上所述，
      應認甲○○係於為警查獲後，供出毒品來源，並佯與上訴
      人丙○○聯絡購買海洛因事宜，証人丁○○再依上訴人丙○○指示，與甲○○會面後，帶同甲○○至上開德山街草
      叢拿取海洛因，並於丁○○為警查獲後，再由甲○○以付
      款為由，聯絡上訴人丙○○付款，再循線查獲上訴人丙○○。又本件是由証人丁○○出資，推由上訴人丙○○出面
      購買海洛因，其後由丁○○將購入之海洛因出售予甲○○
      ，丁○○出售毒品海洛因予甲○○，仍應認在其等販賣海
      洛因之意圖範圍內，又上訴人丙○○於與甲○○聯絡後，
      指示証人丁○○前往拿取海洛因販賣予甲○○，上訴人丙○○並負責向甲○○收取價款，事証明確，上訴人所辯係
      卸責之詞，不足採信，其犯行已堪認定。
二、上訴人丙○○行為後，毒品危害防制條例業於87年5 月20日
    公布，同年月22日生效，該條例第2 條第2 項第1 款已將海
    洛因列為第一級毒品，然舊法即肅清煙毒條例第5 條第1 項
    規定：「販賣毒品者，處死刑或無期徒刑」，與新法即毒品
    危害防制條例第4 條第1 項規定：「販賣第一級毒品者，處
    死刑或無期徒刑；處無期徒刑者，得併科新臺幣1,000 萬元
    以下罰金」之規定（毒品危害防制條例另於92年7 月9 日修
    正公布，並自93年1 月9 日施行，惟第4 條第1 項並未修正
    ）互相比較，上開毒品危害防制條例之法定刑顯較為高，是
    被告2 人犯後法律已有變更，且經比較新舊法之結果，以行
    為時之肅清煙毒條例第5 條第1 項對上訴人有利，依刑法第
    2 條第1 項但書規定，應適用最有利於上訴人丙○○之肅清
    煙毒條例第5 條第1 項規定論處。又販賣毒品罪，並不以販
    入之後復行賣出為構成要件，苟以營利為目的，將毒品販入
    或將之賣出，有一於此，其犯罪即經完成，此有最高法院88
    年度台上字第3898號、92年度台上字第1275號判決要旨可資
    參照。本件上訴人丙○○意圖販賣毒品，以營利為目的，以
    38萬元，向一年籍姓名不詳之人購入約9 兩重之毒品海洛因
    ，依前述最高法院判決意旨，其販入之時販賣之犯罪即已完
    成，是核上訴人丙○○意圖販賣而販入海洛因後，並旋推由
    丁○○以供為樣品試吃為名，將購入之毒品海洛因中之3 包
    ，以不詳價格販賣予甲○○，惟甲○○尚未給付價金即被查
    獲此販賣毒品部分，與意圖營利販入而構成之販賣既遂行為
    係屬接續行為，其此階段所為，核係犯肅清煙毒條例第5 條
    第1 項之販賣毒品既遂罪；又購買者甲○○被查獲後，為配
    合警方再佯與上訴人丙○○談妥價格欲以12萬5 千元之價格
    ，再販賣毒品海洛因1 兩予甲○○，已約定好交易時間、地
    點而又被查獲而未遂，其此部分所為係犯同條例第6 條之販
    賣毒品未遂罪。上訴人丙○○與丁○○就上開犯行，有犯意
    聯絡及行為分擔，為共同正犯。上訴人丙○○非法持有海洛
    因之低度行為，應為販賣海洛因之高度行為所吸收，不另論
    罪。上訴人丙○○先後2 次販賣（1 次意圖營利而販入之既
    遂、1 次未遂）行為，時間緊接，方法相同，觸犯基本構成
    要件相同之罪名，顯係基於概括犯意為之，應依連續犯之規
    定，論以販賣毒品既遂一罪。上訴人丙○○前於86年間因犯
    賭博罪，經臺灣高雄地方法院判處有期徒刑6 月確定，於86
    年7 月10日易科罰金執行完畢，有臺灣高等法院被告前案紀
    錄表在卷可稽，其受有期徒刑執行完畢，於5 年內再犯本件
    有期徒刑以上之罪為累犯，然因本件販賣毒品罪之法定本刑
    為死刑或無期徒刑，依法不得加重其刑。又上訴人丙○○購
    入之海洛因，僅欲出售予甲○○1 人，且出售數量非多，實
    際造成危害尚輕，又毒品海洛因6 包（淨重合計114.94公克
    ），數量與中、大盤販毒集團動輒持有鉅量毒品之情形不同
    ，其情節較輕，若處以法定最低刑度之無期徒刑，仍有情輕
    法重之虞，其犯罪情狀衡之法定本刑之無期徒刑，情輕法重
    而有可憫，爰依刑法第59條規定減輕其刑。
三、公訴意旨另以：被告丙○○與丁○○2 人自87年1 月間起至
    同年4 月23日止，以每兩12萬5 千元，每半兩7 萬5 千元之
    代價，另有連續3 次販賣毒品海洛因予甲○○之行為（即扣
    除87年4 月17、18日間共同被告丁○○販賣1 次，及87年4
    月23日被查獲之1 次，共扣除2 次），因認被告丙○○此部
    分（另3 次部分）另涉有肅清煙毒條例第5 條第1 項之販賣
    毒品罪嫌。訊之上訴人丙○○否認此部分另販賣海洛因予甲○○3 次之犯行，辯稱：沒有販賣海洛因等語。經查甲○○
    於警詢、偵訊固有上開指述前曾另買3 次海洛因，惟此部分
    除甲○○之指述外，並無其他資料可証，除未扣得海洛因外
    ，亦未扣得價金，上訴人丙○○與丁○○2 人亦堅詞否認有
    此部分犯行，是自難僅憑甲○○唯一之指述，即遽認上訴人
    丙○○另有此部分販賣海洛因3 次之犯行，惟公訴人認此部
    分與前述論罪部分，有連續犯之裁判上一罪關係，爰不另為
    無罪之諭知，附此敘明。
四、原判決予以論科，固非無見。惟查：（一）公訴人起訴事實
    已記載上訴人丙○○與丁○○基於共同販賣毒品圖利之概括
    犯意聯絡，共同集資購買第一級毒品海洛因販賣等語，原判
    決就此部分事實，是否構成犯罪，未予裁判，有已受請求之
    事項未予判決之違法。（二）就現存證據，僅能證明上訴人
    丙○○有上開論罪部分2 次共同販賣毒品海洛因之行為，原
    判決認上訴人丙○○共同販賣毒品海洛因之犯行共有5 次，
    亦有可議。（三）原判決認扣案電子秤1 台、空夾鏈袋2 包
    及供販賣海洛因聯絡所用之0000000 台號385 號傳呼機1 台
    、0000000000號呼叫器1 台，係供犯罪所用之物，而依肅清
    煙毒條例第13條第1 項規定宣告沒收，但未說明該等沒收物
    係屬上訴人與共犯丁○○所有，亦有未合。（四）上訴人丙○○出售海洛因，因甲○○尚未給付價金，而尚無所得，原
    判決認販毒所得為30萬元，亦有未洽。上訴人丙○○上訴意
    旨否認販賣毒品，雖無理由，但原判決既有上開可議之處，
    仍屬無可維持，應將原判決關於上訴人丙○○部分撤銷改判
    。審酌上訴人丙○○明知海洛因係毒品，經政府嚴加取締，
    仍販賣海洛因予他人施用，戕害他人之身心健康，及擴散毒
    品之危害，且犯後猶否認犯行，其甫購入及出售部分即被查
    獲，尚未取得價款等一切情狀，爰仍依本院前審所判量處有
    期徒刑15年，並依其犯罪性質，認有褫奪公權之必要，併予
    宣告褫奪公權10年。扣案海洛因6 包（淨重114.94公克，沾
    有海洛因殘渣之包裝重4.14公克，純度75.23%，純質淨重86
    .47 公克），該沾有毒品殘渣之包裝，因無法與海洛因剝離
    ，應連同海洛因毒品全部視為毒品海洛因，依肅清煙毒條例
    第12條前段規定宣告沒收銷燬。又扣案電子秤1 台及空夾鏈
    袋2 包，為共犯丁○○於某商店購得，業如前述，0000000
    台號385 號傳呼機1 台、0000000000號呼叫器1 台，分別為
    共犯丁○○及上訴人莊和鑽所有，業據其等於警詢供述明確
    （見警卷第16、19頁），其中電子秤1 台、0000000 台號38
    5 號傳呼機1 台、0000000000號呼叫器1 台，均係供共同犯
    罪所用之物，均依肅清煙毒條例第13條第1 項規定宣告沒收
    ；又空夾鏈2 包，不能證明已使用，應認係供犯罪預備之物
    ，依刑法第38條第1 項第2 款規定宣告沒收。至於送驗耗費
    之海洛因部分，既已滅失不存在，自無庸宣告沒收銷燬之必
    要。又上訴人丙○○出售海洛因予甲○○既遂部分，甲○○
    尚未給付價金，業如前述，尚難認係販毒所得而予沒收該價
    金，併此敘明。
五、同案被告丁○○、甲○○、吳育安部分均經原審判決確定在
    案，附此敘明。
據上論結，應依刑事訴訟法第369 條第1 項前段、第364 條、第
299 條第1 項前段，肅清煙毒條例第5 條第1 項、第12條前段、
第13條第1 項，刑法第11條、第2 條第1 項但書、第28條、第56
條、第47條、第59條、第38條第1 項第2 款、第37條第2 項，判
決如主文。
本案經檢察官陳國全到庭執行職務。
中    華    民    國    95    年    6     月    12    日
                  刑事第六庭  審判長法  官  張盛喜
                                    法  官  范惠瑩
                                    法  官  李璧君
以上正本證明與原本無異。
如不服本判決應於收受本判決後10日內向本院提出上訴書狀，其
未敘述上訴理由者，並得於提起上訴後10日內向本院補提理由書
狀（均須按他造當事人之人數附繕本）「切勿逕送上級法院」。
中    華    民    國    95    年    6     月    13    日
                                    書記官  林明威
附錄本判決論罪科刑法條：
肅清煙毒條例第5 條第1 項：
販賣、運輸、製造毒品、鴉片或麻煙者，處死刑或無期徒刑。


司法院資訊處製作；財團法人民間司法改革基金會備份。
